臺灣板橋地方法院民事裁定　　　　　 100年度消債聲字第95號
聲　請　人
即　債務人　陳嬿如
上列當事人因消費者債務清理事件聲請免責，本院裁定如下：
    主  文
債務人陳嬿如應予免責。
    理  由
一、按法院為終止或終結清算程序之裁定確定後，除別有規定外
    ，應以裁定免除債務人之債務，消費者債務清理條例第132
    條定有明文。
二、本件聲請人即債務人聲請消費者債務清理清算事件，前經本
    院於民國97年10月2 日裁定開始清算程序，有本院97年度消
    債清字第20號裁定可稽，嗣債務人之清算管理人（即臺灣金
    融資產服務股份有限公司）將清算財團之財產作成分配表，
    經本院認可予以公告在案，並於最後分配完結時向本院提出
    關於分配之報告，經本院民事執行處於100年9月13日裁定終
    結清算程序，此有本院100年9月13日板院輔97執消債清速字
    第7號公告、97年度執消債清字第7號裁定足據，上開終結清
    算程序業已告確定。嗣經本院發函通知債務人及全體無擔保
    債權人，請其對債務人是否免責乙節表示意見，債務人於
    100年11月18日以聲請免責權狀表示：伊沒有不動產、動產
    、現金、工作收入、先生早歿、無子女，又年近七十，疾病
    纏身，今後還款之事，實心有餘力不足等語，其餘各債權人
    之意見分述如下：
  １豐（台灣）商業銀行股份有限公司100年9月22日民事聲明
    暨陳報狀略以：債務人於協商前使用信用卡有餘額代償共計
    新台幣（下同）60000元，債務人使用現金卡於95年6月7日
    ，一次提領現金51703元，顯見債務人資金之需求已超出日
    常生活必要之支出，且消費性質均非日常生活必要之費用，
    與消費者債務清理條例第134條第4款不免責事由相當等語。
  ２大眾商業銀行股份有限公司100 年10月31日請求為清算不免
    責裁定聲請狀略以：債務人於92年6月、7月、8月、93年6月
    、94年11月以信用卡提領現金各10000元，94年7月以信用卡
    提領25000元，92年12月於家樂福消費257元，其性質屬於非
    一般通常生活之必要費用，其消費逾越可得支配之所得，債
    務人於知悉返還債務有所困難，收入已有不足清償債務之情
    形下，猶未撙節開銷，據實控制支出，避免不必要之花費以
    降低負債，則其恣意花費任令債務增加至難以負擔而終致不
    能清償，顯符合消費者債務清理條例第134條第4款不免責之
    情形等語。
  ３陽信商業銀行股份有限公司100 年10月31日民事陳報狀略以
    ：觀諸93年1月至97年7月債務人之信用卡帳單，其消費明細
    為預借現金、百貨公司、銀樓等消費，僅繳交最低應繳額，
    債務人係代償為整合負債，自應謹慎消費，理應撙節支出，
    以求致力還款於各債權人，卻以債養債，並從事非通常生活
    所需之消費，有奢靡浪費之情事，堪認債務人有消費者債務
    清理條例第134條第4款不免責事由等語。
  ４玉山商業銀行股份有限公司100 年11月30日民事陳報狀略以
    ：債務人債務發生原因多為信用卡及現金卡，其償債能力與
    負債比例過於懸殊，顯然有奢侈浪費之情事，應為不免責之
    裁定等語。
  ５中國信託商業銀行股份有限公司100 年11月30日民事陳報狀
    略以：債務人於本行欠款皆為信用卡預借現金、通信貸款、
    分期靈活金及現金卡借款所致，債務人需說明是否已知經濟
    情況不佳無法負擔還款之際，由持續借款造成惡化負債情形
    ，並就其全部負債情形，債務人當時之負債應已逾越可得支
    配之所得，其有將此負債大於收入承擔之高風險逕行轉嫁於
    債權人承擔之虞，不符合公平原則，債務人並應說明借款是
    否用於因浪費、賭博或其他投機行為，致負擔過重之債務，
    而生開始清算原因之情形，請鈞院為不免責之裁定等語。
  ６元大商業銀行股份有限公司100年12月1日民事陳報狀略以：
    債務人於92年10月間開始持卡至特約商店消費，其消費態樣
    多為預借現金（92年10月3日15000元、93年5月16日15000元
    、93年12月13日15000元、94年3月11日30000元、94年10 月
    14日18000 元），持卡消費後僅繳足最低應繳金額，顯見消
    費款已逾越債務人收入所能支應之程度，債務人是否有奢侈
    性、浪費性之消費行為甚明，是債務人已有不免責之情等語
    。
  ７華泰商業銀行股份有限公司100年12月2日民事陳報狀略以：
    債務人於95年1 月份起刷卡即未再還款，債務人亦無遭逢重
    大變故如患惡疾或遭逢困厄等，又債務人未考量己身每月收
    入而短短數年淨增超過百萬元之債務，且依社會一般人之消
    費水平，如此消費之方式顯為奢侈、浪費或投機行為所致等
    語。
  ８萬泰商業銀行股份有限公司100年12月2日民事陳報狀略以：
    債務人於91年7 月首次動用本行現金卡後即當月預借現金達
    50000元，其後較為異常或大額預借現金分別係於91年9月至
    12月達60000元，92年1月至12月間達297000元，往來期間則
    有多次大額清償後隨即又大額提領之紀錄，其餘則均僅還部
    分款項而已，觀債務人如此密集且鉅額預借現金，並以循環
    利息繳付款項，顯已有超出其薪資之收支情況，實已符合消
    費者債務清理條例第134條第4款之規定，應不予免責等語。
  ９合作金庫商業銀行股份有限公司100年12月6日民事請求為清
    算不免責裁定聲請狀略以：債務人所積欠債務多為自行於
    ATM 預借現金供消費使用，請裁定債務人不免責等語。
  10誠第二資產管理股份有限公司100年12月6日民事陳報狀略
    以：債務人自始即明知並無充分收入以支付卡款，以繳納最
    低應支付款之方式刷卡消費及預付現金使用，為短期數日內
    密集預借現金，債務人明知該消費或借款並無支付能力本即
    應量入為出、節約消費，不應為該等消費支出或預借現金使
    用，而有先使用以後有能力就付款、無能力即走著瞧之投機
    心態，至累積欠款而致無法支付之地步，更顯見債務人並無
    還款誠意，僅是利用本條例之施行來試探是否可免除支付欠
    款，此種心態更是投機取巧、心存僥倖，堪認有消費者債務
    清理條例第134條第4款應予不免責裁定規定之適用等語。
三、查本件債務人自本院裁定開始清算程序後，並無固定收入，
    業據債務人陳報在卷足憑，並有財產及收入狀況說明書在卷
    可稽（見本院97年度消債清字第20號卷第5 頁），債務人於
    法院裁定開始清算程序後，既無固定收入，自無消費者債務
    清理條例第133條應為不免責裁定之適用。次查，依各債權
    人陳報之意見及提出之消費明細，債務人於92年11月13日以
    陽信銀行信用卡代償中國信託銀行信用卡款27643元、萬通
    銀行信用卡款21793元；於94年1月25日以豐銀行信用卡代
    償他人6000 0元。而債務人之其他信用卡消費，消費內容雖
    含百貨公司、量販店、藥粧店、超市等紀錄，惟各該消費之
    金額約在數百元至一千餘元左右，應認屬維持日常生活所必
    需，難認具奢侈、浪費之特性。另查債務人有至銀樓消費
    7500元，雖非屬必要，惟情節尚屬輕微，不致於使財產顯然
    減少或負擔過重之債務，而生開始清算之原因。次查，債務
    人固於91年7月至95年6月間持前揭銀行信用卡預借現金數筆
    ，各筆金額自數仟元至5萬餘元不等，惟債務人仍有清償部
    分款項，尚難認有投機、奢侈、浪費之行為，而屬消費者債
    務清理條例第134條第4款規定之情形。
四、綜上所述，本院認聲請人並無消費者債務清理條例第133 條
    、第134條各款所定之情事，依上開說明，自應依首開規定
    裁定本件聲請人免責，爰裁定如主文。
中    華    民    國   100    年    12    月    15    日
              民事第三庭    法      官  陳映如
上為正本係照原本作成
如不服本裁定，應於裁定送達後10日內，以書狀向本院提出抗告
，並繳納抗告費新臺幣1千元
中    華    民    國   100    年    12    月    15    日
                            書  記  官  林勁丞